ACORDAO-COMPLETO-2455223

ACÓRDÃO 8133/2021 ATA 16/2021 - PRIMEIRA CÂMARA

VISTOS, relatados e discutidos estes autos de tomada de contas especial instaurada em razão da não comprovação da regular aplicação dos recursos repassados ao Município de Casa Nova/BA, no exercício de 2012, para a execução dos serviços socioassistenciais de proteção social básica e proteção social especial, 
ACORDAM os Ministros do Tribunal de Contas da União, reunidos em sessão da Primeira Câmara, ante as razões expostas pelo Relator, em:
9.1 considerar revel o Sr. Orlando Nunes Xavier, para todos os efeitos, dando-se prosseguimento ao processo, com fulcro no art. 12, § 3º, da Lei 8.443/1992; 
9.2 julgar irregulares, nos termos dos arts. 1º, inciso I, 16, inciso III, alíneas "b" e "c", da Lei 8.443/1992 c/c os arts. 19 e 23, inciso III, da mesma lei, as contas do Sr. Orlando Nunes Xavier, condenando-o ao pagamento das importâncias a seguir especificadas, atualizadas monetariamente e acrescidas dos juros de mora, calculadas a partir das datas discriminadas até a data da efetiva quitação do débito, fixando-lhe o prazo de quinze dias para que comprove, perante o Tribunal, o recolhimento das referidas quantias aos cofres do Fundo Nacional de Assistência Social, nos termos do art. 23, inciso III, alínea "a", da citada lei, c/c o art. 214, inciso III, alínea "a", do Regimento Interno do TCU:
	Data de ocorrência
	Valor (R$) 

	30/1/2012
	235,67

	30/1/2012
	3.355,68

	30/1/2012
	1.400,00

	30/1/2012
	300,00

	30/1/2012
	99,52

	30/1/2012
	2.147,28

	30/1/2012
	99,52

	30/1/2012
	2.301,57

	17/2/2012
	1.200,00

	17/2/2012
	1.440,00

	17/2/2012
	60,00

	17/2/2012
	60,00

	17/2/2012
	50,00

	17/2/2012
	50,00

	17/2/2012
	27,22

	17/2/2012
	48,00

	17/2/2012
	80,00

	17/2/2012
	1.200,00

	17/2/2012
	1.152,00

	17/2/2012
	1.892,78

	17/2/2012
	1.440,00

	27/2/2012
	2.069,78

	27/2/2012
	1.200,00

	27/2/2012
	1.200,00

	27/2/2012
	50,00

	27/2/2012
	50,00

	27/2/2012
	88,00

	27/2/2012
	42,22

	29/2/2012
	356,03

	29/2/2012
	3.355,68

	29/2/2012
	99,52

	29/2/2012
	2.147,28

	29/2/2012
	99,52

	29/2/2012
	2.301,57

	6/3/2012
	3.700,00

	6/3/2012
	200,00

	14/3/2012
	1.200,00

	14/3/2012
	1.440,00

	14/3/2012
	60,00

	14/3/2012
	60,00

	14/3/2012
	50,00

	14/3/2012
	48,00

	14/3/2012
	50,00

	14/3/2012
	27,22

	14/3/2012
	80,00

	14/3/2012
	1.200,00

	14/3/2012
	1.152,00

	14/3/2012
	1.892,78

	14/3/2012
	1.440,00

	14/3/2012
	1.200,00

	14/3/2012
	1.200,00

	14/3/2012
	50,00

	14/3/2012
	50,00

	14/3/2012
	50,00

	14/3/2012
	50,00

	14/3/2012
	50,00

	14/3/2012
	1.200,00

	14/3/2012
	3.000,00

	30/3/2012
	256,40

	30/3/2012
	1.762,60

	30/3/2012
	140,98

	30/3/2012
	1.103,02

	30/3/2012
	140,98

	30/3/2012
	1.169,02

	16/4/2012
	4.400,00

	17/4/2012
	1.200,00

	17/4/2012
	1.440,00

	17/4/2012
	60,00

	17/4/2012
	60,00

	17/4/2012
	50,00

	17/4/2012
	48,00

	17/4/2012
	27,22

	17/4/2012
	80,00

	17/4/2012
	50,00

	17/4/2012
	1.200,00

	17/4/2012
	1.152,00

	17/4/2012
	1.892,78

	17/4/2012
	1.440,00

	17/4/2012
	1.200,00

	17/4/2012
	1.200,00

	17/4/2012
	50,00

	17/4/2012
	50,00

	17/4/2012
	50,00

	17/4/2012
	1.600,00

	17/4/2012
	1.200,00

	18/4/2012
	300,00

	20/4/2012
	4.000,00

	25/4/2012
	9.400,00

	30/4/2012
	235,67

	30/4/2012
	1.783,33

	30/4/2012
	1.200,00

	30/4/2012
	99,52

	30/4/2012
	1.144,48

	30/4/2012
	99,52

	30/4/2012
	1.210,48

	10/5/2012
	300,00

	10/5/2012
	1.600,00

	10/5/2012
	1.400,00

	11/5/2012
	1.500,00

	11/5/2012
	1.200,00

	14/5/2012
	1.200,00

	14/5/2012
	1.440,00

	14/5/2012
	60,00

	14/5/2012
	48,00

	14/5/2012
	50,00

	14/5/2012
	60,00

	14/5/2012
	80,00

	14/5/2012
	50,00

	14/5/2012
	27,22

	14/5/2012
	1.200,00

	14/5/2012
	1.152,00

	14/5/2012
	1.440,00

	14/5/2012
	1.200,00

	14/5/2012
	1.200,00

	14/5/2012
	1.200,00

	14/5/2012
	50,00

	14/5/2012
	50,00

	14/5/2012
	50,00

	14/5/2012
	50,00

	14/5/2012
	1.200,00

	14/5/2012
	7.300,00

	16/5/2012
	1.892,78

	16/5/2012
	1.200,00

	16/5/2012
	50,00

	28/5/2012
	1.892,78

	30/5/2012
	235,67

	30/5/2012
	1.783,33

	30/5/2012
	99,52

	30/5/2012
	1.144,48

	30/5/2012
	1.100,00

	30/5/2012
	2.100,00

	30/5/2012
	1.100,00

	30/5/2012
	99,52

	30/5/2012
	1.210,48

	30/5/2012
	1.100,00

	6/6/2012
	1.550,00

	8/6/2012
	1.900,00

	8/6/2012
	1.300,00

	8/6/2012
	5.000,00

	11/6/2012
	1.200,00

	11/6/2012
	1.440,00

	11/6/2012
	60,00

	11/6/2012
	50,00

	11/6/2012
	60,00

	11/6/2012
	48,00

	11/6/2012
	50,00

	11/6/2012
	27,22

	11/6/2012
	80,00

	11/6/2012
	1.200,00

	11/6/2012
	1.152,00

	11/6/2012
	1.892,78

	11/6/2012
	1.440,00

	11/6/2012
	1.200,00

	11/6/2012
	1.200,00

	11/6/2012
	1.200,00

	11/6/2012
	50,00

	11/6/2012
	50,00

	11/6/2012
	50,00

	11/6/2012
	1.200,00

	12/6/2012
	4.600,00

	13/6/2012
	227,29

	13/6/2012
	88,00

	15/6/2012
	9.400,00

	15/6/2012
	3.700,00

	29/6/2012
	235,67

	29/6/2012
	1.783,33

	29/6/2012
	99,52

	29/6/2012
	1.144,48

	29/6/2012
	2.000,00

	29/6/2012
	99,52

	29/6/2012
	1.210,48

	10/7/2012
	1.550,00

	10/7/2012
	1.900,00

	10/7/2012
	2.000,00

	10/7/2012
	1.500,00

	10/7/2012
	2.100,00

	10/7/2012
	7.100,00

	10/7/2012
	300,00

	10/7/2012
	1.100,00

	12/7/2012
	6.000,00

	20/7/2012
	60,00

	20/7/2012
	68,20

	20/7/2012
	48,00

	20/7/2012
	27,22

	20/7/2012
	100,00

	20/7/2012
	80,00

	20/7/2012
	2.331,80

	20/7/2012
	1.152,00

	20/7/2012
	1.892,78

	20/7/2012
	1.440,00

	20/7/2012
	1.200,00

	20/7/2012
	2.331,80

	20/7/2012
	68,20

	20/7/2012
	100,00

	20/7/2012
	50,00

	20/7/2012
	50,00

	20/7/2012
	1.200,00

	30/7/2012
	1.200,00

	30/7/2012
	49,76

	30/7/2012
	50,00

	30/7/2012
	572,24

	30/7/2012
	161,63

	30/7/2012
	1.703,37

	30/7/2012
	99,52

	30/7/2012
	1.210,48

	7/8/2012
	4.200,00

	13/8/2012
	1.671,53

	13/8/2012
	48,00

	13/8/2012
	68,20

	13/8/2012
	60,00

	13/8/2012
	100,00

	13/8/2012
	8,47

	13/8/2012
	70,00

	13/8/2012
	27,22

	13/8/2012
	80,00

	13/8/2012
	2.331,80

	13/8/2012
	1.152,00

	13/8/2012
	1.892,78

	13/8/2012
	1.440,00

	13/8/2012
	1.200,00

	13/8/2012
	68,20

	13/8/2012
	50,00

	13/8/2012
	100,00

	13/8/2012
	68,20

	13/8/2012
	100,00

	13/8/2012
	2.331,80

	13/8/2012
	2.331,80

	13/8/2012
	2.800,00

	13/8/2012
	616,45

	13/8/2012
	1.080,00

	21/8/2012
	9.200,00

	30/8/2012
	49,76

	30/8/2012
	572,24

	30/8/2012
	1.000,00

	30/8/2012
	161,63

	30/8/2012
	1.703,37

	30/8/2012
	99,52

	30/8/2012
	1.210,48

	14/9/2012
	8.600,00

	14/9/2012
	7.300,00

	14/9/2012
	1.500,00

	26/9/2012
	48,00

	26/9/2012
	60,00

	26/9/2012
	68,20

	26/9/2012
	1.200,00

	26/9/2012
	100,00

	26/9/2012
	100,00

	26/9/2012
	68,20

	26/9/2012
	68,20

	26/9/2012
	50,00

	26/9/2012
	2.331,80

	26/9/2012
	2.331,80

	26/9/2012
	100,00

	26/9/2012
	411,06

	26/9/2012
	1.082,30

	1/10/2012
	1.440,00

	1/10/2012
	49,76

	1/10/2012
	100,00

	1/10/2012
	60,00

	1/10/2012
	80,00

	1/10/2012
	27,22

	1/10/2012
	572,24

	1/10/2012
	2.331,80

	1/10/2012
	1.152,00

	1/10/2012
	1.892,78

	1/10/2012
	1.440,00

	1/10/2012
	161,63

	1/10/2012
	1.703,37

	1/10/2012
	99,52

	1/10/2012
	1.210,48

	19/10/2012
	10.200,00

	19/10/2012
	9.000,00

	19/10/2012
	1.500,00

	8/11/2012
	1.440,00

	8/11/2012
	48,00

	8/11/2012
	60,00

	8/11/2012
	68,20

	8/11/2012
	27,22

	8/11/2012
	80,00

	8/11/2012
	60,00

	8/11/2012
	100,00

	8/11/2012
	2.331,80

	8/11/2012
	1.152,00

	8/11/2012
	1.440,00

	8/11/2012
	1.892,78

	8/11/2012
	1.200,00

	8/11/2012
	68,20

	8/11/2012
	100,00

	8/11/2012
	68,20

	8/11/2012
	100,00

	8/11/2012
	50,00

	8/11/2012
	2.331,80

	8/11/2012
	2.331,80

	8/11/2012
	900,00

	8/11/2012
	8.700,00

	9/11/2012
	100,00

	9/11/2012
	1.100,00

	12/11/2012
	144,00

	12/11/2012
	234,00

	12/11/2012
	677,00

	13/11/2012
	1.250,00

	14/11/2012
	161,63

	14/11/2012
	1.703,37

	14/11/2012
	99,52

	14/11/2012
	1.210,48

	16/11/2012
	1.671,53

	16/11/2012
	60,00

	16/11/2012
	48,00

	16/11/2012
	68,20

	16/11/2012
	100,00

	16/11/2012
	8,47

	16/11/2012
	70,00

	16/11/2012
	27,22

	16/11/2012
	80,00

	16/11/2012
	2.331,80

	16/11/2012
	1.152,00

	16/11/2012
	1.892,78

	16/11/2012
	1.892,78

	16/11/2012
	1.440,00

	16/11/2012
	1.200,00

	16/11/2012
	68,20

	16/11/2012
	100,00

	16/11/2012
	100,00

	16/11/2012
	68,20

	16/11/2012
	50,00

	16/11/2012
	2.331,80

	16/11/2012
	2.331,80

	20/11/2012
	8.700,00

	20/11/2012
	1.250,00

	30/11/2012
	1.100,00

	30/11/2012
	161,63

	30/11/2012
	1.703,37

	30/11/2012
	99,52

	30/11/2012
	1.210,48

	13/12/2012
	2.466,73

	14/12/2012
	1.440,00

	14/12/2012
	100,00

	14/12/2012
	60,00

	14/12/2012
	68,20

	14/12/2012
	60,00

	14/12/2012
	48,00

	14/12/2012
	27,22

	14/12/2012
	80,00

	14/12/2012
	2.331,80

	14/12/2012
	1.152,00

	14/12/2012
	1.892,78

	14/12/2012
	1.440,00

	17/12/2012
	68,20

	17/12/2012
	100,00

	17/12/2012
	100,00

	17/12/2012
	68,20

	17/12/2012
	2.331,80

	17/12/2012
	2.331,80

	28/12/2012
	111,87

	28/12/2012
	1.131,13

	28/12/2012
	49,76

	28/12/2012
	616,24

9.3 aplicar ao Sr. Orlando Nunes Xavier a multa prevista no art. 57 da Lei 8.443/1992, no valor de R$ 40.000,00 (quarenta mil reais) , fixando-lhe o prazo de quinze dias, a contar da notificação, para que comprove, perante o Tribunal (art. 214, III, alínea "a", do Regimento Interno do TCU) , o recolhimento da dívida aos cofres do Tesouro Nacional, atualizada monetariamente desde a data deste acórdão até a data do efetivo recolhimento, se paga após o vencimento, na forma da legislação em vigor;
9.4 autorizar, desde logo, a cobrança judicial das dívidas, caso não atendidas as notificações, na forma do disposto no art. 28, inciso II, da Lei 8.443/1992; 
9.5 autorizar também, desde logo, se requerido, com fundamento no art. 26 da Lei 8.443/1992, c/c o art. 217, §§ 1º e 2º, do Regimento Interno do TCU, o parcelamento das dívidas em até 36 parcelas mensais, incidindo sobre cada parcela, corrigida monetariamente, os correspondentes acréscimos legais, fixando-lhes o prazo de quinze dias, a contar do recebimento das notificações, para comprovarem, perante o Tribunal, o recolhimento da primeira parcela, e de trinta dias, a contar da parcela anterior, para comprovarem o recolhimento das demais parcelas, devendo incidir sobre cada valor mensal, atualizado monetariamente, os juros de mora devidos, no caso do débito, na forma prevista na legislação em vigor, alertando o responsável de que a falta de comprovação do recolhimento de qualquer parcela importará o vencimento antecipado do saldo devedor, nos termos do § 2º do art. 217 do Regimento Interno deste Tribunal; 
9.6 dar ciência desta deliberação à Procuradoria da República no Estado da Bahia, nos termos do § 3º do art. 16 da Lei 8.443/1992, c/c o § 7º do art. 209 do Regimento Interno do TCU, para adoção das medidas cabíveis; e
9.7 dar ciência desta deliberação ao responsável e ao interessado.

Tomada de contas especial instaurada em razão da não comprovação da regular aplicação dos recursos repassados ao Município de Casa Nova/BA, no exercício de 2012, para a execução dos serviços socioassistenciais de proteção social básica e proteção social especial.

Primeira Câmara

Prefeitura Municipal de Casa Nova - BA.

3. Interessados/Responsáveis:
3.1. Interessado: Secretaria Especial do Desenvolvimento Social
3.2. Responsável: Orlando Nunes Xavier (XXX.336.525-XX).

13.1. Ministros presentes: Walton Alencar Rodrigues (Presidente), Benjamin Zymler (Relator) e Jorge Oliveira.
13.2. Ministro-Substituto convocado: Augusto Sherman Cavalcanti.
13.3. Ministro-Substituto presente: Weder de Oliveira.

BENJAMIN ZYMLER

Adoto, como relatório, a instrução elaborada por auditor lotado na SecexTCE (peça 52) , salientando que a proposta de encaminhamento contou com anuências do corpo diretivo da unidade técnica (peças 53 e 54) e do representante do Ministério Público junto ao TCU (peça 56) :
	"Cuidam os autos de tomada de contas especial instaurada por Secretaria Especial do Desenvolvimento Social, em desfavor de Orlando Nunes Xavier (CPF: XXX.336.525-XX) , em razão de não comprovação da regular aplicação dos recursos repassados pela União, por intermédio do Fundo Nacional de Assistência Social, ao município de Casa Nova- BA, no exercício de 2012, para a execução dos serviços socioassistenciais de Proteção Social Básica - PSB e Proteção Social Especial.
HISTÓRICO
Em 21/5/2018, com fundamento na IN/TCU 71/2012, alterada pela IN/TCU 76/2016 e DN/TCU 155/2016, o Secretário Nacional de Assistência Social Adjunto autorizou a instauração da tomada de contas especial (peça 25) . O processo foi registrado no sistema e-TCE com o número 1513/2018.
Os recursos repassados pelo Fundo Nacional de Assistência Social ao município de Casa Nova - BA, no período de 18/1 a 10/12/2012, na modalidade fundo a fundo, foram auditados pela Controladoria-Geral da União, onde foram detectadas despesas inelegíveis, no valor de R$ 3.859,00, ausência de documentação comprobatória da despesa realizada com recursos dos pisos, ausência ou inconsistências nos controles sobre distribuição dos materiais/insumos aos locais de execução dos programas e de registros de atendimento e acompanhamento de famílias e indivíduos pelo CRAS, inexistência de controle e frequência às atividades dos serviços socioeducativos (peça 5, p. 11-14, 18-23) . 
O fundamento para a instauração da Tomada de Contas Especial, conforme consignado na matriz de responsabilização elaborada pelo tomador de contas, foi a constatação da seguinte irregularidade: 
Deixar de apresentar a documentação solicitada, tais como: notas de empenho, notas fiscais, cópias de cheques, extratos bancários, relação de pagamento, a fim de verificar a aplicação dos recursos federais.
O responsável arrolado na fase interna foi devidamente comunicado e, diante da ausência de justificativas suficientes para elidir a irregularidade e da não devolução dos recursos, instaurou-se a tomada de contas especial.
No relatório (peça 32) , o tomador de contas concluiu que o prejuízo importaria no valor original de R$ 399.503,23, imputando-se a responsabilidade a Orlando Nunes Xavier, Prefeito Municipal, no período de 1/1/2009 a 31/12/2012, na condição de gestor dos recursos. 
Em 3/10/2019, a Controladoria-Geral da União emitiu o relatório de auditoria (peça 33) , em concordância com o relatório do tomador de contas. O certificado de auditoria e o parecer do dirigente do órgão de controle interno concluíram pela irregularidade das presentes contas (peças 34 e 35) .
Em 18/10/2019, o ministro responsável pela área atestou haver tomado conhecimento das conclusões contidas no relatório e certificado de auditoria, bem como do parecer conclusivo do dirigente do órgão de controle interno, manifestando-se pela irregularidade das contas, e determinou o encaminhamento do processo ao Tribunal de Contas da União (peça 36) .
Na instrução inicial (peça 39) , analisando-se os documentos nos autos, concluiu-se pela necessidade de realização de citação para a seguinte irregularidade: 
Irregularidade 1: ausência dos documentos comprobatórios da despesa realizadas com recursos repassados pelo FNAS, no exercício de 2012, ao município de Casa Nova - BA, para a execução dos serviços socioassistenciais de Proteção Social Básica - PSB e Proteção Social Especial  - PSE.
	Evidências da irregularidade: documentos técnicos presentes nas peças 4, 5, 7, 8, 15, 21, 24, 25 e 27.
	Normas infringidas: art. 37, caput, c/c art. 70, Parágrafo Único, da CF/88; art. 93, do Decreto-Lei 200/1967; art. 66 do Decreto 93.872/1986; art. 7º, § 2º da Portaria MDS  625 de 10 de agosto de 2010.
	Débitos relacionados ao responsável Orlando Nunes Xavier (CPF: XXX.336.525-XX) :
	Data de ocorrência
	Valor histórico (R$) 

	30/1/2012
	235,67

	30/1/2012
	3.355,68

	30/1/2012
	1.400,00

	30/1/2012
	300,00

	30/1/2012
	99,52

	30/1/2012
	2.147,28

	30/1/2012
	99,52

	30/1/2012
	2.301,57

	17/2/2012
	1.200,00

	17/2/2012
	1.440,00

	17/2/2012
	60,00

	17/2/2012
	60,00

	17/2/2012
	50,00

	17/2/2012
	50,00

	17/2/2012
	27,22

	17/2/2012
	48,00

	17/2/2012
	80,00

	17/2/2012
	1.200,00

	17/2/2012
	1.152,00

	17/2/2012
	1.892,78

	17/2/2012
	1.440,00

	27/2/2012
	2.069,78

	27/2/2012
	1.200,00

	27/2/2012
	1.200,00

	27/2/2012
	50,00

	27/2/2012
	50,00

	27/2/2012
	88,00

	27/2/2012
	42,22

	29/2/2012
	356,03

	29/2/2012
	3.355,68

	29/2/2012
	99,52

	29/2/2012
	2.147,28

	29/2/2012
	99,52

	29/2/2012
	2.301,57

	6/3/2012
	3.700,00

	6/3/2012
	200,00

	14/3/2012
	1.200,00

	14/3/2012
	1.440,00

	14/3/2012
	60,00

	14/3/2012
	60,00

	14/3/2012
	50,00

	14/3/2012
	48,00

	14/3/2012
	50,00

	14/3/2012
	27,22

	14/3/2012
	80,00

	14/3/2012
	1.200,00

	14/3/2012
	1.152,00

	14/3/2012
	1.892,78

	14/3/2012
	1.440,00

	14/3/2012
	1.200,00

	14/3/2012
	1.200,00

	14/3/2012
	50,00

	14/3/2012
	50,00

	14/3/2012
	50,00

	14/3/2012
	50,00

	14/3/2012
	50,00

	14/3/2012
	1.200,00

	14/3/2012
	3.000,00

	30/3/2012
	256,40

	30/3/2012
	1.762,60

	30/3/2012
	140,98

	30/3/2012
	1.103,02

	30/3/2012
	140,98

	30/3/2012
	1.169,02

	16/4/2012
	4.400,00

	17/4/2012
	1.200,00

	17/4/2012
	1.440,00

	17/4/2012
	60,00

	17/4/2012
	60,00

	17/4/2012
	50,00

	17/4/2012
	48,00

	17/4/2012
	27,22

	17/4/2012
	80,00

	17/4/2012
	50,00

	17/4/2012
	1.200,00

	17/4/2012
	1.152,00

	17/4/2012
	1.892,78

	17/4/2012
	1.440,00

	17/4/2012
	1.200,00

	17/4/2012
	1.200,00

	17/4/2012
	50,00

	17/4/2012
	50,00

	17/4/2012
	50,00

	17/4/2012
	1.600,00

	17/4/2012
	1.200,00

	18/4/2012
	300,00

	20/4/2012
	4.000,00

	25/4/2012
	9.400,00

	30/4/2012
	235,67

	30/4/2012
	1.783,33

	30/4/2012
	1.200,00

	30/4/2012
	99,52

	30/4/2012
	1.144,48

	30/4/2012
	99,52

	30/4/2012
	1.210,48

	10/5/2012
	300,00

	10/5/2012
	1.600,00

	10/5/2012
	1.400,00

	11/5/2012
	1.500,00

	11/5/2012
	1.200,00

	14/5/2012
	1.200,00

	14/5/2012
	1.440,00

	14/5/2012
	60,00

	14/5/2012
	48,00

	14/5/2012
	50,00

	14/5/2012
	60,00

	14/5/2012
	80,00

	14/5/2012
	50,00

	14/5/2012
	27,22

	14/5/2012
	1.200,00

	14/5/2012
	1.152,00

	14/5/2012
	1.440,00

	14/5/2012
	1.200,00

	14/5/2012
	1.200,00

	14/5/2012
	1.200,00

	14/5/2012
	50,00

	14/5/2012
	50,00

	14/5/2012
	50,00

	14/5/2012
	50,00

	14/5/2012
	1.200,00

	14/5/2012
	7.300,00

	16/5/2012
	1.892,78

	16/5/2012
	1.200,00

	16/5/2012
	50,00

	28/5/2012
	1.892,78

	30/5/2012
	235,67

	30/5/2012
	1.783,33

	30/5/2012
	99,52

	30/5/2012
	1.144,48

	30/5/2012
	1.100,00

	30/5/2012
	2.100,00

	30/5/2012
	1.100,00

	30/5/2012
	99,52

	30/5/2012
	1.210,48

	30/5/2012
	1.100,00

	6/6/2012
	1.550,00

	8/6/2012
	1.900,00

	8/6/2012
	1.300,00

	8/6/2012
	5.000,00

	11/6/2012
	1.200,00

	11/6/2012
	1.440,00

	11/6/2012
	60,00

	11/6/2012
	50,00

	11/6/2012
	60,00

	11/6/2012
	48,00

	11/6/2012
	50,00

	11/6/2012
	27,22

	11/6/2012
	80,00

	11/6/2012
	1.200,00

	11/6/2012
	1.152,00

	11/6/2012
	1.892,78

	11/6/2012
	1.440,00

	11/6/2012
	1.200,00

	11/6/2012
	1.200,00

	11/6/2012
	1.200,00

	11/6/2012
	50,00

	11/6/2012
	50,00

	11/6/2012
	50,00

	11/6/2012
	1.200,00

	12/6/2012
	4.600,00

	13/6/2012
	227,29

	13/6/2012
	88,00

	15/6/2012
	9.400,00

	15/6/2012
	3.700,00

	29/6/2012
	235,67

	29/6/2012
	1.783,33

	29/6/2012
	99,52

	29/6/2012
	1.144,48

	29/6/2012
	2.000,00

	29/6/2012
	99,52

	29/6/2012
	1.210,48

	10/7/2012
	1.550,00

	10/7/2012
	1.900,00

	10/7/2012
	2.000,00

	10/7/2012
	1.500,00

	10/7/2012
	2.100,00

	10/7/2012
	7.100,00

	10/7/2012
	300,00

	10/7/2012
	1.100,00

	12/7/2012
	6.000,00

	20/7/2012
	60,00

	20/7/2012
	68,20

	20/7/2012
	48,00

	20/7/2012
	27,22

	20/7/2012
	100,00

	20/7/2012
	80,00

	20/7/2012
	2.331,80

	20/7/2012
	1.152,00

	20/7/2012
	1.892,78

	20/7/2012
	1.440,00

	20/7/2012
	1.200,00

	20/7/2012
	2.331,80

	20/7/2012
	68,20

	20/7/2012
	100,00

	20/7/2012
	50,00

	20/7/2012
	50,00

	20/7/2012
	1.200,00

	30/7/2012
	1.200,00

	30/7/2012
	49,76

	30/7/2012
	50,00

	30/7/2012
	572,24

	30/7/2012
	161,63

	30/7/2012
	1.703,37

	30/7/2012
	99,52

	30/7/2012
	1.210,48

	7/8/2012
	4.200,00

	13/8/2012
	1.671,53

	13/8/2012
	48,00

	13/8/2012
	68,20

	13/8/2012
	60,00

	13/8/2012
	100,00

	13/8/2012
	8,47

	13/8/2012
	70,00

	13/8/2012
	27,22

	13/8/2012
	80,00

	13/8/2012
	2.331,80

	13/8/2012
	1.152,00

	13/8/2012
	1.892,78

	13/8/2012
	1.440,00

	13/8/2012
	1.200,00

	13/8/2012
	68,20

	13/8/2012
	50,00

	13/8/2012
	100,00

	13/8/2012
	68,20

	13/8/2012
	100,00

	13/8/2012
	2.331,80

	13/8/2012
	2.331,80

	13/8/2012
	2.800,00

	13/8/2012
	616,45

	13/8/2012
	1.080,00

	21/8/2012
	9.200,00

	30/8/2012
	49,76

	30/8/2012
	572,24

	30/8/2012
	1.000,00

	30/8/2012
	161,63

	30/8/2012
	1.703,37

	30/8/2012
	99,52

	30/8/2012
	1.210,48

	14/9/2012
	8.600,00

	14/9/2012
	7.300,00

	14/9/2012
	1.500,00

	26/9/2012
	48,00

	26/9/2012
	60,00

	26/9/2012
	68,20

	26/9/2012
	1.200,00

	26/9/2012
	100,00

	26/9/2012
	100,00

	26/9/2012
	68,20

	26/9/2012
	68,20

	26/9/2012
	50,00

	26/9/2012
	2.331,80

	26/9/2012
	2.331,80

	26/9/2012
	100,00

	26/9/2012
	411,06

	26/9/2012
	1.082,30

	1/10/2012
	1.440,00

	1/10/2012
	49,76

	1/10/2012
	100,00

	1/10/2012
	60,00

	1/10/2012
	80,00

	1/10/2012
	27,22

	1/10/2012
	572,24

	1/10/2012
	2.331,80

	1/10/2012
	1.152,00

	1/10/2012
	1.892,78

	1/10/2012
	1.440,00

	1/10/2012
	161,63

	1/10/2012
	1.703,37

	1/10/2012
	99,52

	1/10/2012
	1.210,48

	19/10/2012
	10.200,00

	19/10/2012
	9.000,00

	19/10/2012
	1.500,00

	8/11/2012
	1.440,00

	8/11/2012
	48,00

	8/11/2012
	60,00

	8/11/2012
	68,20

	8/11/2012
	27,22

	8/11/2012
	80,00

	8/11/2012
	60,00

	8/11/2012
	100,00

	8/11/2012
	2.331,80

	8/11/2012
	1.152,00

	8/11/2012
	1.440,00

	8/11/2012
	1.892,78

	8/11/2012
	1.200,00

	8/11/2012
	68,20

	8/11/2012
	100,00

	8/11/2012
	68,20

	8/11/2012
	100,00

	8/11/2012
	50,00

	8/11/2012
	2.331,80

	8/11/2012
	2.331,80

	8/11/2012
	900,00

	8/11/2012
	8.700,00

	9/11/2012
	100,00

	9/11/2012
	1.100,00

	12/11/2012
	144,00

	12/11/2012
	234,00

	12/11/2012
	677,00

	13/11/2012
	1.250,00

	14/11/2012
	161,63

	14/11/2012
	1.703,37

	14/11/2012
	99,52

	14/11/2012
	1.210,48

	16/11/2012
	1.671,53

	16/11/2012
	60,00

	16/11/2012
	48,00

	16/11/2012
	68,20

	16/11/2012
	100,00

	16/11/2012
	8,47

	16/11/2012
	70,00

	16/11/2012
	27,22

	16/11/2012
	80,00

	16/11/2012
	2.331,80

	16/11/2012
	1.152,00

	16/11/2012
	1.892,78

	16/11/2012
	1.892,78

	16/11/2012
	1.440,00

	16/11/2012
	1.200,00

	16/11/2012
	68,20

	16/11/2012
	100,00

	16/11/2012
	100,00

	16/11/2012
	68,20

	16/11/2012
	50,00

	16/11/2012
	2.331,80

	16/11/2012
	2.331,80

	20/11/2012
	8.700,00

	20/11/2012
	1.250,00

	30/11/2012
	1.100,00

	30/11/2012
	161,63

	30/11/2012
	1.703,37

	30/11/2012
	99,52

	30/11/2012
	1.210,48

	13/12/2012
	2.466,73

	14/12/2012
	1.440,00

	14/12/2012
	100,00

	14/12/2012
	60,00

	14/12/2012
	68,20

	14/12/2012
	60,00

	14/12/2012
	48,00

	14/12/2012
	27,22

	14/12/2012
	80,00

	14/12/2012
	2.331,80

	14/12/2012
	1.152,00

	14/12/2012
	1.892,78

	14/12/2012
	1.440,00

	17/12/2012
	68,20

	17/12/2012
	100,00

	17/12/2012
	100,00

	17/12/2012
	68,20

	17/12/2012
	2.331,80

	17/12/2012
	2.331,80

	28/12/2012
	111,87

	28/12/2012
	1.131,13

	28/12/2012
	49,76

	28/12/2012
	616,24

Cofre credor: Fundo Nacional de Assistência Social.
Responsável: Orlando Nunes Xavier (CPF: XXX.336.525-XX) .
Conduta: deixar de apresentar a documentação solicitada, tais como: notas de empenho, notas fiscais, cópias de cheques, extratos bancários, relação de pagamento, a fim de verificar a aplicação dos recursos federais.
Nexo de causalidade: a não comprovação das despesas realizadas impediu a comprovação da regular aplicação dos recursos federais repassados no âmbito do instrumento em questão, resultando em presunção de dano ao erário.
Culpabilidade: não há excludentes de ilicitude, de culpabilidade e de punibilidade; é razoável supor que o responsável tinha consciência da ilicitude de sua conduta; era exigível conduta diversa da praticada, qual seja, apresentar a documentação comprobatória das despesas realizadas necessária à comprovação da regular aplicação dos recursos federais repassados, conforme estabelecido nas normas aplicáveis. 
Encaminhamento: citação.
Em cumprimento ao despacho do Ministro-Relator (peça 42) , foi efetuada citação do responsável, nos moldes adiante:
 Orlando Nunes Xavier - promovida a citação do responsável, conforme delineado adiante:
	Comunicação: Ofício 29940/2020 - Seproc (peça 44) 
Data da Expedição: 29/6/2020
Data da Ciência: não houve (Mudou-se) (peça 47) 
Observação: Ofício enviado para o endereço do responsável, conforme pesquisa na base de dados no sistema do Renach, custodiada pelo TCU (peça 43) .
	
	Comunicação: Ofício 29941/2020 - Seproc (peça 45) 
Data da Expedição: 29/6/2020
Data da Ciência: não houve (Outros) (peça 46) 
Observação: Ofício enviado para o endereço do responsável, conforme pesquisa na base de dados no sistema da Receita Federal, custodiada pelo TCU (peça 43) .
	
	Comunicação: Edital 1611/2020 - Seproc (peça 49) 
Data da Publicação: 29/9/2020 (peça 50) 
Fim do prazo para a defesa: 14/10/2020
	
Conforme Despacho de Conclusão das Comunicações Processuais (peça 51) , as providências inerentes às comunicações processuais foram concluídas. 
Transcorrido o prazo regimental, o responsável Orlando Nunes Xavier permaneceu silente, devendo ser considerado revel, nos termos do art. 12, § 3º, da Lei 8.443/1992.
ANÁLISE DOS PRESSUPOSTOS DE PROCEDIBILIDADE DA IN/TCU 71/2012
Avaliação de Viabilidade do Exercício do Contraditório e Ampla Defesa
Verifica-se que não houve o transcurso de mais de dez anos desde o fato gerador sem que tenha havido a notificação do responsável pela autoridade administrativa federal competente (art. 6º, inciso II, c/c art. 19 da IN/TCU 71/2012, modificada pela IN/TCU 76/2016) , uma vez que o fato gerador da irregularidade sancionada ocorreu em 28/12/2012, e o responsável foi notificado sobre a irregularidade pela autoridade administrativa competente conforme abaixo:
Orlando Nunes Xavier, por meio do edital acostado à peça 23, publicado em 27/4/2018.
Valor de Constituição da TCE 	
Verifica-se, ainda, que o valor atualizado do débito apurado (sem juros) em 1/1/2017 é de R$ 546.529,71, portanto superior ao limite mínimo de R$ 100.000,00, na forma estabelecida conforme os arts. 6º, inciso I, e 19 da IN/TCU 71/2012, modificada pela IN/TCU 76/2016. 
OUTROS PROCESSOS/DÉBITOS NOS SISTEMAS DO TCU COM OS MESMOS RESPONSÁVEIS
Informa-se que foi encontrado processo no Tribunal com o mesmo responsável:
	Responsável
	Processos

	Orlando Nunes Xavier
	Processo 017.481/2015-5 [CBEX, encerrado, "Cobrança Executiva de débito/multa originária do AC-2.259-12/2015-1C, referente ao TC Processo 017.161/2014-2"]
Processo 002.039/2015-0 [TCE, encerrado, "Tomada de Contas Especial, instaurada contra o senhor Orlando Nunes Xavier, Prefeito (Gestão 2009-2012) , face a irregularidades na documentação exigida para a prestação de contas dos recursos do Convênio 704025/2009 (Siafi 704025) , celebrado com o Ministério do Turismo, objetivando incentivar o turismo, por meio do apoio à realização do evento intitulado "XXII Festa do Interior""]
Processo 017.161/2014-2 [TCE, encerrado, "Tomada de Contas Especial contra o Sr. Orlando Nunes Xavier, prefeito municipal, gestão 1/1/2009 a 31/12/2012 - Motivo: impugnação total de despesas - Convênio 707352/2009 - Ministério do Turismo. "]
Processo 006.045/2017-0 [CBEX, encerrado, "Cobrança Executiva de débito/multa originária do AC-7581-43/2016-1C, referente ao TC Processo 002.039/2015-0"]
Processo 020.362/2017-0 [TCE, aberto, "Tomada de Contas Especial instaurada pelo Fundo Nacional de Desenvolvimento da Educação, em razão da omissão no dever de prestar contas dos recursos repassados ao Município de Casa Nova/BA para a execução do Programa Nacional de Apoio ao Transporte Escolar -  PNATE no exercício de 2011"]
Processo 020.219/2017-2 [TCE, aberto, "Tomada de Contas Especial instaurada pelo Fundo Nacional de Desenvolvimento da Educação, em razão da omissão no dever de prestar contas dos recursos repassados ao Município de Casa Nova/BA para a execução do Programa Nacional de Apoio ao Transporte Escolar -  PNATE no exercício de 2012"]
Processo 025.095/2016-1 [TCE, encerrado, "TCE instaurada pelo Fundação Nacional de Assistência Social, em razão da Não encaminhamento de documentação exigida para a prestar contas, referente ao Programa de Proteção Social Básica ¿ PSB e Programa de Proteção Social Especial - PSE, celebrado com a Prefeitura Municipal de Casa Nova/BA, (Gestão: 2009/2012) , (Processo original: 71000.0339948/2016-79) "]
Processo 029.021/2019-7 [CBEX, encerrado, "Cobrança Executiva de multa originária do AC-15708-44/2018-1C, referente ao TC Processo 025.095/2016-1"]
Processo 043.449/2018-2 [TCE, aberto, "TCE instaurada pelo Fundo Nacional de Desenvolvimento da Educação em razão de Não comprovação da regular aplicação dos recursos repassados pela União, para atendimento ao Programa Nacional de Apoio ao Transporte Escolar (Pnate) , função EDUCACAO (nº da TCE no sistema: 343/2017) "]
Processo 040.659/2019-4 [TCE, encerrado, "TCE instaurada pelo (a) Ministério do Desenvolvimento Regional em razão de Não comprovação da regular aplicação dos recursos repassados pela União, Termo de compromisso TERMO DE COMP. 00070, firmado com o/a MINISTERIO DA INTEGRACAO NACIONAL, Siafi/Siconv 652838, função SEGURANCA PUBLICA, QUE TEVE COMO OBJETO EXECUÇÃO DE OBRAS DE RECUPERAÇÃO E DE RECONSTRUÇÃO DE PONTES, RECUPERAÇÃO E RECONSTRUÇÃO DE ESTRADAS, NO MUNICÍPIO DE CASA NOVA, NO ESTADO DA BAHIA (nº da TCE no sistema: 1649/2018) "]
Processo 044.917/2020-1 [CBEX, aberto, "Cobrança executiva de débito originária do AC-6.124-16/2020-1C referente ao TC Processo 020.362/2017-0"]
Processo 029.023/2019-0 [CBEX, encerrado, "Cobrança Executiva de débito originária do AC-15708-44/2018-1C, referente ao TC Processo 025.095/2016-1"]
Processo 036.353/2018-3 [TCE, encerrado, "TCE instaurada pelo Fundo Nacional de Desenvolvimento da Educação em razão de Não comprovação da regular aplicação dos recursos repassados pela União, para atendimento ao Programa Nacional de Apoio ao Transporte Escolar (Pnate) , função EDUCACAO (nº da TCE no sistema: 825/2017) "]
Processo 029.171/2019-9 [TCE, aberto, "Instaurada a TCE em atendimento às determinações previstas no inciso III do art. 9° da Lei nº 8.443/92, e considerando a manifestação da Coordenação-Geral de Auditoria das Áreas de Logística e Transferências Voluntárias desta Diretoria, consubstanciada no Relatório e Certificado de Auditoria, concluo pela IRREGULARIDADE das presentes contas (00190.000568/2018-78) "]
Processo 044.904/2020-7 [CBEX, aberto, "Cobrança executiva de multa originária do AC-6.124-16/2020-1C referente ao TC Processo 020.362/2017-0"]

A tomada de contas especial está, assim, devidamente constituída e em condição de ser instruída.
EXAME TÉCNICO
Da validade das notificações:
Preliminarmente, cumpre tecer breves considerações sobre a forma como são realizadas as comunicações processuais no TCU. A esse respeito, destacam-se o art. 179, do Regimento Interno do TCU (Resolução 155, de 4/12/2002) e o art. 4º, inciso III, § 1º, da Resolução TCU 170, de 30 de junho de 2004, in verbis:
Art. 179. A citação, a audiência ou a notificação, bem como a comunicação de diligência, farse-ão:
I - mediante ciência da parte, efetivada por servidor designado, por meio eletrônico, fac-símile, telegrama ou qualquer outra forma, desde que fique confirmada inequivocamente a entrega da comunicação ao destinatário;
II - mediante carta registrada, com aviso de recebimento que comprove a entrega no endereço do destinatário;
III - por edital publicado no Diário Oficial da União, quando o seu destinatário não for localizado
 (...) 
Art. 3º As comunicações serão dirigidas ao responsável, ou ao interessado, ou ao dirigente de órgão ou entidade, ou ao representante legal ou ao procurador constituído nos autos, com poderes expressos no mandato para esse fim, por meio de:
I - correio eletrônico, fac-símile ou telegrama;
II - servidor designado;
III - carta registrada, com aviso de recebimento;
IV - edital publicado no Diário Oficial da União, quando o seu destinatário não for localizado, nas hipóteses em que seja necessário o exercício de defesa.
Art. 4º. Consideram-se entregues as comunicações:
I - efetivadas conforme disposto nos incisos I e II do artigo anterior, mediante confirmação da ciência do destinatário;
II - realizadas na forma prevista no inciso III do artigo anterior, com o retorno do aviso de recebimento, entregue comprovadamente no endereço do destinatário;
III - na data de publicação do edital no Diário Oficial da União, quando realizadas na forma prevista no inciso IV do artigo anterior.
§ 1º O endereço do destinatário deverá ser previamente confirmado mediante consulta aos sistemas disponíveis ao Tribunal ou a outros meios de informação, a qual deverá ser juntada ao respectivo processo.
 (...) 
Bem se vê, portanto, que a validade da citação via postal não depende de que o aviso de recebimento seja assinado pelo próprio destinatário da comunicação, o que dispensa, no caso em tela, a entrega do AR em "mãos próprias". A exigência da norma é no sentido de o Tribunal verificar se a correspondência foi entregue no endereço correto, residindo aqui a necessidade de certeza inequívoca. 
Não é outra a orientação da jurisprudência do TCU, conforme se verifica dos julgados a seguir transcritos:
São válidas as comunicações processuais entregues, mediante carta registrada, no endereço correto do responsável, não havendo necessidade de que o recebimento seja feito por ele próprio (Acórdão 3648/2013-TCU-Segunda Câmara, Relator Min. José Jorge) ;
É prescindível a entrega pessoal das comunicações pelo TCU, razão pela qual não há necessidade de que o aviso de recebimento seja assinado pelo próprio destinatário. Entregandose a correspondência no endereço correto do destinatário, presume-se o recebimento da citação. (Acórdão 1019/2008-TCU-Plenário, Relator Min. Benjamin Zymler) ;
As comunicações do TCU, inclusive as citações, deverão ser realizadas mediante Aviso de Recebimento - AR, via Empresa Brasileira de Correios e Telégrafos, bastando para sua validade que se demonstre que a correspondência foi entregue no endereço correto. (Acórdão 1526/2007-TCU-Plenário, Relator Min. Aroldo Cedraz) .
A validade do critério de comunicação processual do TCU foi referendada pelo Supremo Tribunal Federal, nos termos do julgamento do MS-AgR 25.816/DF, por meio do qual se afirmou a desnecessidade da ciência pessoal do interessado, entendendo-se suficiente a comprovação da entrega do "AR" no endereço do destinatário:
Ementa: agravo regimental. Mandado de segurança. Desnecessidade de intimação pessoal das decisões do tribunal de contas da união. art. 179 do regimento interno do TCU. Intimação do ato impugnado por carta registrada, iniciado o prazo do art. 18 da lei nº 1.533/51 da data constante do aviso de recebimento. Decadência reconhecida. Agravo improvido.
O envio de carta registrada com aviso de recebimento está expressamente enumerado entre os meios de comunicação de que dispõe o Tribunal de Contas da União para proceder às suas intimações.
O inciso II do art. 179 do Regimento Interno do TCU é claro ao exigir apenas a comprovação da entrega no endereço do destinatário, bastando o aviso de recebimento simples. 
Da revelia do responsável Orlando Nunes Xavier
No caso vertente, a citação do responsável (Orlando Nunes Xavier) se deu em endereços provenientes de pesquisas de endereços realizadas pelo TCU (vide parágrafo 11 acima) , porquanto, devido ao insucesso de realizar a citação em endereços constantes na base de dados da Receita custodiada pelo TCU (peça 48) , buscou-se a notificação em endereços provenientes das bases de dados públicas custodiadas pelo TCU (Renach) e das bases de dados do próprio TCU. A entrega dos ofícios citatórios nesses endereços não ficou comprovada, razão pela qual promoveu-se a notificação por edital publicado no Diário Oficial da União (peças 49 e 50) 
Importante destacar que, antes de promover a citação por edital, para assegurar a ampla defesa, buscaram-se outros meios possíveis para localizar e citar o responsável, nos limites da razoabilidade, fazendo juntar aos autos informação comprobatória dos diferentes meios experimentados que restaram frustrados, tal como se demonstrou no item anterior da presente instrução (Acórdão 4851/2017-TCU-Primeira Câmara, Relator Min. Augusto Sherman) .
Nos processos do TCU, a revelia não leva à presunção de que seriam verdadeiras todas as imputações levantadas contra os responsáveis, diferentemente do que ocorre no processo civil, em que a revelia do réu opera a presunção da verdade dos fatos narrados pelo autor (Acórdão 1009/2018-TCU-Plenário, Relator Min. Bruno Dantas; 2369/2013 - TCU - Plenário, Relator Min. Benjamin Zymler e 2449/2013 - TCU - Plenário, Relator Min. Benjamin Zymler) . Dessa forma, a avaliação da responsabilidade do agente não pode prescindir da prova existente no processo ou para ele carreada. 
Ao não apresentar sua defesa, o responsável deixou de produzir prova da regular aplicação dos recursos sob sua responsabilidade, em afronta às normas que impõem aos gestores públicos a obrigação legal de, sempre que demandados pelos órgãos de controle, apresentar os documentos que demonstrem a correta utilização das verbas públicas, a exemplo do contido no art. 93 do Decreto-Lei 200/1967: "Quem quer que utilize dinheiros públicos terá de justificar seu bom e regular emprego na conformidade das leis, regulamentos e normas emanadas das autoridades administrativas competentes." 
Mesmo as alegações de defesa não sendo apresentadas, considerando o princípio da verdade real que rege esta Corte, procurou-se buscar, em manifestações do responsável na fase interna desta Tomada de Contas Especial, se havia algum argumento que pudesse ser aproveitado a seu favor. 
No entanto, o responsável não se manifestou na fase interna, não havendo, assim, nenhum argumento que possa vir a ser analisado e posteriormente servir para afastar as irregularidades apontadas.
Em se tratando de processo em que a parte interessada não se manifestou acerca das irregularidades imputadas, não há elementos para que se possa efetivamente aferir e reconhecer a ocorrência de boa-fé na conduta do responsável, podendo este Tribunal, desde logo, proferir o julgamento de mérito pela irregularidade das contas, conforme os termos dos §§ 2º e 6º do art. 202 do Regimento Interno do TCU. (Acórdão 2064/2011-TCU-Primeira Câmara (relator Min. Ubiratan Aguiar) , 6.182/2011-TCU-1ª Câmara (relator Min. Weber de Oliveira) , 4.072/2010-TCU-1ª Câmara (Relator Min. Valmir Campelo) , 1.189/2009-TCU-1ª Câmara (Relator Min. Marcos Bemquerer) , 731/2008-TCU-Plenário (Relator Min. Aroldo Cedraz) .
Dessa forma, o responsável Orlando Nunes Xavier deve ser considerado revel, nos termos do art. 12, § 3º, da Lei 8.443/1992, devendo as contas serem julgadas irregulares, condenando-o ao débito apurado e aplicando-lhe a multa prevista no art. 57 da Lei 8.443/1992.
Prescrição da Pretensão Punitiva
Vale ressaltar que a pretensão punitiva do TCU, conforme Acórdão 1441/2016-TCU-Plenário, Relator Min. Benjamin Zymler, que uniformizou a jurisprudência acerca dessa questão, subordina-se ao prazo geral de prescrição indicado no art. 205 do Código Civil, que é de dez anos, contado da data de ocorrência da irregularidade sancionada, nos termos do art. 189 do Código Civil, sendo este prazo interrompido pelo ato que ordenar a citação, a audiência ou a oitiva do responsável.
No caso em exame, não ocorreu a prescrição, uma vez que a irregularidade sancionada ocorreu em 28/12/2012, e o ato de ordenação da citação ocorreu em 17/6/2020.
CONCLUSÃO
Em face da análise promovida na seção "Exame Técnico", verifica-se que o responsável Orlando Nunes Xavier não logrou comprovar a boa e regular aplicação dos recursos, instado a se manifestar, optou pelo silêncio, configurando a revelia, nos termos do § 3º, do art. 12, da Lei 8.443/1992. Ademais, inexistem nos autos elementos que demonstrem a boa-fé do responsável ou a ocorrência de outras excludentes de culpabilidade.
Verifica-se também que não houve a prescrição da pretensão punitiva, conforme análise já realizada.
Tendo em vista que não constam dos autos elementos que permitam reconhecer a boa-fé do responsável, sugere-se que as suas contas sejam julgadas irregulares, nos termos do art. 202, § 6º, do Regimento Interno do TCU, com a imputação do débito atualizado monetariamente e acrescido de juros de mora, nos termos do art. 202, § 1º do Regimento Interno do TCU, descontado o valor eventualmente recolhido, com a aplicação da multa prevista no art. 57 da Lei 8.443/1992.
Por fim, como não houve elementos que pudessem modificar o entendimento acerca das irregularidades em apuração, mantém-se a matriz de responsabilização presente na peça 38.
PROPOSTA DE ENCAMINHAMENTO
Diante do exposto, submetemos os autos à consideração superior, propondo ao Tribunal:
considerar revel o responsável Orlando Nunes Xavier (CPF: XXX.336.525-XX) , gestão 2009-2012, para todos os efeitos, dando-se prosseguimento ao processo, com fulcro no art. 12, § 3º, da Lei 8.443/1992; 
julgar irregulares, nos termos dos arts. 1º, inciso I, 16, inciso III, alíneas b e c, da Lei 8.443/1992, c/c os arts. 19 e 23, inciso III, da mesma Lei, as contas do responsável Orlando Nunes Xavier (CPF: XXX.336.525-XX) , condenando-o ao pagamento das importâncias a seguir especificadas, atualizadas monetariamente e acrescidas dos juros de mora, calculadas a partir das datas discriminadas até a data da efetiva quitação do débito, fixando-lhe o prazo de quinze dias, para que comprove, perante o Tribunal, o recolhimento das referidas quantias aos cofres do Fundo Nacional de Assistência Social, nos termos do art. 23, inciso III, alínea "a", da citada lei, c/c o art. 214, inciso III, alínea "a", do Regimento Interno do TCU.  
		Débitos relacionados ao responsável Orlando Nunes Xavier (CPF: XXX.336.525-XX) :
	Data de ocorrência
	Valor histórico (R$) 

	30/1/2012
	235,67

	30/1/2012
	3.355,68

	30/1/2012
	1.400,00

	30/1/2012
	300,00

	30/1/2012
	99,52

	30/1/2012
	2.147,28

	30/1/2012
	99,52

	30/1/2012
	2.301,57

	17/2/2012
	1.200,00

	17/2/2012
	1.440,00

	17/2/2012
	60,00

	17/2/2012
	60,00

	17/2/2012
	50,00

	17/2/2012
	50,00

	17/2/2012
	27,22

	17/2/2012
	48,00

	17/2/2012
	80,00

	17/2/2012
	1.200,00

	17/2/2012
	1.152,00

	17/2/2012
	1.892,78

	17/2/2012
	1.440,00

	27/2/2012
	2.069,78

	27/2/2012
	1.200,00

	27/2/2012
	1.200,00

	27/2/2012
	50,00

	27/2/2012
	50,00

	27/2/2012
	88,00

	27/2/2012
	42,22

	29/2/2012
	356,03

	29/2/2012
	3.355,68

	29/2/2012
	99,52

	29/2/2012
	2.147,28

	29/2/2012
	99,52

	29/2/2012
	2.301,57

	6/3/2012
	3.700,00

	6/3/2012
	200,00

	14/3/2012
	1.200,00

	14/3/2012
	1.440,00

	14/3/2012
	60,00

	14/3/2012
	60,00

	14/3/2012
	50,00

	14/3/2012
	48,00

	14/3/2012
	50,00

	14/3/2012
	27,22

	14/3/2012
	80,00

	14/3/2012
	1.200,00

	14/3/2012
	1.152,00

	14/3/2012
	1.892,78

	14/3/2012
	1.440,00

	14/3/2012
	1.200,00

	14/3/2012
	1.200,00

	14/3/2012
	50,00

	14/3/2012
	50,00

	14/3/2012
	50,00

	14/3/2012
	50,00

	14/3/2012
	50,00

	14/3/2012
	1.200,00

	14/3/2012
	3.000,00

	30/3/2012
	256,40

	30/3/2012
	1.762,60

	30/3/2012
	140,98

	30/3/2012
	1.103,02

	30/3/2012
	140,98

	30/3/2012
	1.169,02

	16/4/2012
	4.400,00

	17/4/2012
	1.200,00

	17/4/2012
	1.440,00

	17/4/2012
	60,00

	17/4/2012
	60,00

	17/4/2012
	50,00

	17/4/2012
	48,00

	17/4/2012
	27,22

	17/4/2012
	80,00

	17/4/2012
	50,00

	17/4/2012
	1.200,00

	17/4/2012
	1.152,00

	17/4/2012
	1.892,78

	17/4/2012
	1.440,00

	17/4/2012
	1.200,00

	17/4/2012
	1.200,00

	17/4/2012
	50,00

	17/4/2012
	50,00

	17/4/2012
	50,00

	17/4/2012
	1.600,00

	17/4/2012
	1.200,00

	18/4/2012
	300,00

	20/4/2012
	4.000,00

	25/4/2012
	9.400,00

	30/4/2012
	235,67

	30/4/2012
	1.783,33

	30/4/2012
	1.200,00

	30/4/2012
	99,52

	30/4/2012
	1.144,48

	30/4/2012
	99,52

	30/4/2012
	1.210,48

	10/5/2012
	300,00

	10/5/2012
	1.600,00

	10/5/2012
	1.400,00

	11/5/2012
	1.500,00

	11/5/2012
	1.200,00

	14/5/2012
	1.200,00

	14/5/2012
	1.440,00

	14/5/2012
	60,00

	14/5/2012
	48,00

	14/5/2012
	50,00

	14/5/2012
	60,00

	14/5/2012
	80,00

	14/5/2012
	50,00

	14/5/2012
	27,22

	14/5/2012
	1.200,00

	14/5/2012
	1.152,00

	14/5/2012
	1.440,00

	14/5/2012
	1.200,00

	14/5/2012
	1.200,00

	14/5/2012
	1.200,00

	14/5/2012
	50,00

	14/5/2012
	50,00

	14/5/2012
	50,00

	14/5/2012
	50,00

	14/5/2012
	1.200,00

	14/5/2012
	7.300,00

	16/5/2012
	1.892,78

	16/5/2012
	1.200,00

	16/5/2012
	50,00

	28/5/2012
	1.892,78

	30/5/2012
	235,67

	30/5/2012
	1.783,33

	30/5/2012
	99,52

	30/5/2012
	1.144,48

	30/5/2012
	1.100,00

	30/5/2012
	2.100,00

	30/5/2012
	1.100,00

	30/5/2012
	99,52

	30/5/2012
	1.210,48

	30/5/2012
	1.100,00

	6/6/2012
	1.550,00

	8/6/2012
	1.900,00

	8/6/2012
	1.300,00

	8/6/2012
	5.000,00

	11/6/2012
	1.200,00

	11/6/2012
	1.440,00

	11/6/2012
	60,00

	11/6/2012
	50,00

	11/6/2012
	60,00

	11/6/2012
	48,00

	11/6/2012
	50,00

	11/6/2012
	27,22

	11/6/2012
	80,00

	11/6/2012
	1.200,00

	11/6/2012
	1.152,00

	11/6/2012
	1.892,78

	11/6/2012
	1.440,00

	11/6/2012
	1.200,00

	11/6/2012
	1.200,00

	11/6/2012
	1.200,00

	11/6/2012
	50,00

	11/6/2012
	50,00

	11/6/2012
	50,00

	11/6/2012
	1.200,00

	12/6/2012
	4.600,00

	13/6/2012
	227,29

	13/6/2012
	88,00

	15/6/2012
	9.400,00

	15/6/2012
	3.700,00

	29/6/2012
	235,67

	29/6/2012
	1.783,33

	29/6/2012
	99,52

	29/6/2012
	1.144,48

	29/6/2012
	2.000,00

	29/6/2012
	99,52

	29/6/2012
	1.210,48

	10/7/2012
	1.550,00

	10/7/2012
	1.900,00

	10/7/2012
	2.000,00

	10/7/2012
	1.500,00

	10/7/2012
	2.100,00

	10/7/2012
	7.100,00

	10/7/2012
	300,00

	10/7/2012
	1.100,00

	12/7/2012
	6.000,00

	20/7/2012
	60,00

	20/7/2012
	68,20

	20/7/2012
	48,00

	20/7/2012
	27,22

	20/7/2012
	100,00

	20/7/2012
	80,00

	20/7/2012
	2.331,80

	20/7/2012
	1.152,00

	20/7/2012
	1.892,78

	20/7/2012
	1.440,00

	20/7/2012
	1.200,00

	20/7/2012
	2.331,80

	20/7/2012
	68,20

	20/7/2012
	100,00

	20/7/2012
	50,00

	20/7/2012
	50,00

	20/7/2012
	1.200,00

	30/7/2012
	1.200,00

	30/7/2012
	49,76

	30/7/2012
	50,00

	30/7/2012
	572,24

	30/7/2012
	161,63

	30/7/2012
	1.703,37

	30/7/2012
	99,52

	30/7/2012
	1.210,48

	7/8/2012
	4.200,00

	13/8/2012
	1.671,53

	13/8/2012
	48,00

	13/8/2012
	68,20

	13/8/2012
	60,00

	13/8/2012
	100,00

	13/8/2012
	8,47

	13/8/2012
	70,00

	13/8/2012
	27,22

	13/8/2012
	80,00

	13/8/2012
	2.331,80

	13/8/2012
	1.152,00

	13/8/2012
	1.892,78

	13/8/2012
	1.440,00

	13/8/2012
	1.200,00

	13/8/2012
	68,20

	13/8/2012
	50,00

	13/8/2012
	100,00

	13/8/2012
	68,20

	13/8/2012
	100,00

	13/8/2012
	2.331,80

	13/8/2012
	2.331,80

	13/8/2012
	2.800,00

	13/8/2012
	616,45

	13/8/2012
	1.080,00

	21/8/2012
	9.200,00

	30/8/2012
	49,76

	30/8/2012
	572,24

	30/8/2012
	1.000,00

	30/8/2012
	161,63

	30/8/2012
	1.703,37

	30/8/2012
	99,52

	30/8/2012
	1.210,48

	14/9/2012
	8.600,00

	14/9/2012
	7.300,00

	14/9/2012
	1.500,00

	26/9/2012
	48,00

	26/9/2012
	60,00

	26/9/2012
	68,20

	26/9/2012
	1.200,00

	26/9/2012
	100,00

	26/9/2012
	100,00

	26/9/2012
	68,20

	26/9/2012
	68,20

	26/9/2012
	50,00

	26/9/2012
	2.331,80

	26/9/2012
	2.331,80

	26/9/2012
	100,00

	26/9/2012
	411,06

	26/9/2012
	1.082,30

	1/10/2012
	1.440,00

	1/10/2012
	49,76

	1/10/2012
	100,00

	1/10/2012
	60,00

	1/10/2012
	80,00

	1/10/2012
	27,22

	1/10/2012
	572,24

	1/10/2012
	2.331,80

	1/10/2012
	1.152,00

	1/10/2012
	1.892,78

	1/10/2012
	1.440,00

	1/10/2012
	161,63

	1/10/2012
	1.703,37

	1/10/2012
	99,52

	1/10/2012
	1.210,48

	19/10/2012
	10.200,00

	19/10/2012
	9.000,00

	19/10/2012
	1.500,00

	8/11/2012
	1.440,00

	8/11/2012
	48,00

	8/11/2012
	60,00

	8/11/2012
	68,20

	8/11/2012
	27,22

	8/11/2012
	80,00

	8/11/2012
	60,00

	8/11/2012
	100,00

	8/11/2012
	2.331,80

	8/11/2012
	1.152,00

	8/11/2012
	1.440,00

	8/11/2012
	1.892,78

	8/11/2012
	1.200,00

	8/11/2012
	68,20

	8/11/2012
	100,00

	8/11/2012
	68,20

	8/11/2012
	100,00

	8/11/2012
	50,00

	8/11/2012
	2.331,80

	8/11/2012
	2.331,80

	8/11/2012
	900,00

	8/11/2012
	8.700,00

	9/11/2012
	100,00

	9/11/2012
	1.100,00

	12/11/2012
	144,00

	12/11/2012
	234,00

	12/11/2012
	677,00

	13/11/2012
	1.250,00

	14/11/2012
	161,63

	14/11/2012
	1.703,37

	14/11/2012
	99,52

	14/11/2012
	1.210,48

	16/11/2012
	1.671,53

	16/11/2012
	60,00

	16/11/2012
	48,00

	16/11/2012
	68,20

	16/11/2012
	100,00

	16/11/2012
	8,47

	16/11/2012
	70,00

	16/11/2012
	27,22

	16/11/2012
	80,00

	16/11/2012
	2.331,80

	16/11/2012
	1.152,00

	16/11/2012
	1.892,78

	16/11/2012
	1.892,78

	16/11/2012
	1.440,00

	16/11/2012
	1.200,00

	16/11/2012
	68,20

	16/11/2012
	100,00

	16/11/2012
	100,00

	16/11/2012
	68,20

	16/11/2012
	50,00

	16/11/2012
	2.331,80

	16/11/2012
	2.331,80

	20/11/2012
	8.700,00

	20/11/2012
	1.250,00

	30/11/2012
	1.100,00

	30/11/2012
	161,63

	30/11/2012
	1.703,37

	30/11/2012
	99,52

	30/11/2012
	1.210,48

	13/12/2012
	2.466,73

	14/12/2012
	1.440,00

	14/12/2012
	100,00

	14/12/2012
	60,00

	14/12/2012
	68,20

	14/12/2012
	60,00

	14/12/2012
	48,00

	14/12/2012
	27,22

	14/12/2012
	80,00

	14/12/2012
	2.331,80

	14/12/2012
	1.152,00

	14/12/2012
	1.892,78

	14/12/2012
	1.440,00

	17/12/2012
	68,20

	17/12/2012
	100,00

	17/12/2012
	100,00

	17/12/2012
	68,20

	17/12/2012
	2.331,80

	17/12/2012
	2.331,80

	28/12/2012
	111,87

	28/12/2012
	1.131,13

	28/12/2012
	49,76

	28/12/2012
	616,24

Valor atualizado do débito (com juros) em 26/11/2020: R$ 687.276,02.
aplicar ao responsável Orlando Nunes Xavier (CPF: XXX.336.525-XX) , a multa prevista no art. 57 da Lei 8.443/1992 c/c o art. 267 do Regimento Interno do TCU, fixando-lhe o prazo de quinze dias, a contar da notificação, para que comprove, perante o Tribunal (art. 214, III, alínea "a", do Regimento Interno do TCU) , o recolhimento da dívida aos cofres do Tesouro Nacional, atualizada monetariamente desde a data do acórdão que vier a ser proferido por este Tribunal até a data do efetivo recolhimento, se paga após o vencimento, na forma da legislação em vigor;
autorizar, desde logo, a cobrança judicial das dívidas, caso não atendida a notificação, na forma do disposto no art. 28, inciso II, da Lei 8.443/1992;
autorizar também, desde logo, se requerido, com fundamento no art. 26, da Lei 8.443, de 1992, c/c o art. 217, §§ 1º e 2º do Regimento Interno do TCU, o parcelamento das dívidas em até 36 parcelas, incidindo, sobre cada parcela, corrigida monetariamente, os correspondentes acréscimos legais, fixando-lhe o prazo de quinze dias, a contar do recebimento da notificação, para comprovar, perante o Tribunal, o recolhimento da primeira parcela, e de trinta dias, a contar da parcela anterior, para comprovar os recolhimentos das demais parcelas, devendo incidir, sobre cada valor mensal, atualizado monetariamente, os juros de mora devidos, no caso do débito, na forma prevista na legislação em vigor, alertando o responsável de que a falta de comprovação do recolhimento de qualquer parcela importará o vencimento antecipado do saldo devedor, nos termos do § 2º do art. 217 do Regimento Interno deste Tribunal; 
enviar cópia do Acórdão a ser prolatado à Procuradoria da República no Estado da Bahia nos termos do § 3º do art. 16 da Lei 8.443/1992 c/c o § 7º do art. 209 do Regimento Interno do TCU, para adoção das medidas cabíveis, informando-lhe que o inteiro teor da deliberação pode ser consultado no endereço http://www.tcu.gov.br/acordaos;
 enviar cópia do Acórdão que vier a ser proferido ao Ministério da Cidadania e aos responsáveis, para ciência, informando que a presente deliberação, acompanhada do Relatório e do Voto que a fundamenta, está disponível para a consulta no endereço www.tcu.gov.br/acordaos, além de esclarecer que, caso requerido, o TCU poderá fornecer sem custos as correspondentes cópias, de forma impressa."
É o relatório.

não há

Procurador Rodrigo Medeiros de Lima.

TOMADA DE CONTAS ESPECIAL. FUNDO NACIONAL DE ASSISTÊNCIA SOCIAL. RECURSOS FEDERAIS REPASSADOS AO MUNICÍPIO DE CASA NOVA/BA. EXERCÍCIO DE 2012. NÃO COMPROVAÇÃO DA REGULAR APLICAÇÃO DOS RECURSOS. CITAÇÃO. REVELIA. DÉBITO. MULTA.

TOMADA DE CONTAS ESPECIAL (TCE)

Secretaria de Controle Externo de Tomada de Contas Especial (SecexTCE).

Trata-se de tomada de contas especial instaurada pela Secretaria Especial do Desenvolvimento Social contra o Sr. Orlando Nunes Xavier, ex-prefeito do Município de Casa Nova/BA (gestão 2009-2012) , em razão da não comprovação da regular aplicação dos recursos repassados pela União, por intermédio do Fundo Nacional de Assistência Social, ao referido município.
Os recursos foram transferidos na modalidade fundo a fundo no período de 18/1 a 10/12/2012, para a execução dos serviços socioassistenciais de proteção básica social e proteção social especial.
Os pressupostos para constituição e desenvolvimento válido e regular do processo, previstos no art. 6º, incisos I e II, c/c art. 19 da IN/TCU 71/2012, modificada pela IN/TCU 76/2016, foram atendidos, uma vez que:
a. o valor atualizado do débito apurado (sem juros) , até 1º/1/2017, totaliza R$ 546.529,71, portanto superior ao limite mínimo de R$ 100.000,00; e
b. não houve o transcurso de mais de dez anos desde o fato gerador sem que tenha havido a notificação do responsável pela autoridade administrativa federal competente, uma vez que os débitos são referentes ao exercício de 2012 e o responsável foi notificado sobre a irregularidade em 27/4/2018, por meio do edital acostado à peça 23.
Na fase externa desta tomada de contas especial, o ex-prefeito foi citado por não ter apresentado os documentos comprobatórios das despesas realizadas com os recursos repassados, tais como: notas de empenho, notas fiscais, cópias de cheques, extratos bancários e relação de pagamentos.
Frustradas as tentativas de localizá-lo nos seus endereços cadastrados nas bases de dados dos sistemas da Receita Federal e do Renach disponíveis ao Tribunal (peças 44 a 47) e não havendo registro de outro endereço do responsável no sistema DGI-Consultas (peça 48) , promoveu-se a sua citação por edital (peças 49 e 50) .
Regularmente citado para apresentar alegações de defesa e/ou recolher aos cofres do Fundo Nacional de Assistência Social o montante de recursos recebidos, o responsável não compareceu aos autos nem recolheu os débitos. Dessa forma, resta caracterizada a sua revelia, nos termos do art. 12, § 3º, da Lei 8.443/1992.
Convém relembrar que, nos processos do TCU, a revelia não leva à presunção de que seriam verdadeiras todas as imputações levantadas contra o responsável, diferentemente do que ocorre no processo civil, em que a revelia do réu opera a presunção da verdade dos fatos narrados pelo autor. Desse modo, a avaliação da responsabilidade do agente não pode prescindir da prova existente no processo ou para ele carreada.
Contudo, noto que o responsável também não se manifestou na fase interna desta tomada de contas especial. Assim sendo, concentrando minha análise sobre a documentação juntada aos autos pelo tomador, considero não haver argumentos que possam ser utilizados para afastar a irregularidade a ele imputada, nem elementos que permitam reconhecer a ocorrência de boa-fé em sua conduta.
Importante destacar que a jurisprudência desta Corte é firme no tocante à responsabilidade pessoal do gestor pela comprovação da boa e regular aplicação dos recursos federais recebidos mediante convênio ou instrumentos congêneres. Nesse contexto, todo aquele que utiliza ou gerencia recursos públicos, por dever constitucional e legal, submete-se ao encargo de demonstrar o correto emprego dos valores federais, nos termos dos arts. 37, caput, e 70, parágrafo único, da Constituição de 1988, do art. 93 do Decreto-Lei 200/1967 e, no caso em apreço, também dos arts. 6º a 8º, da Portaria MDS 625/2010.
Portanto, não havendo nos autos elementos que possam comprovar a regularidade na aplicação dos recursos transferidos ou permitir a conclusão pela boa-fé, aquiesço ao encaminhamento alvitrado pela unidade técnica e pelo MPTCU no sentido de julgar irregulares as presentes contas, condenar o responsável ao pagamento dos débitos apurados e aplicar-lhe a multa prevista no art. 57 da Lei 8.443/1992.
Ante o exposto, acolhendo integralmente os pareceres precedentes, cujos fundamentos incorporo como razões de decidir, manifesto-me por que o Tribunal aprove o acórdão que ora submeto à apreciação deste Colegiado.
TCU, Sala das Sessões, em 18 de maio de 2021.
BENJAMIN ZYMLER 
Relator